臺灣桃園地方法院刑事判決      
110年度易字第882號
公  訴  人  臺灣桃園地方檢察署檢察官
被      告  蕭正皓



上列被告因竊盜等案件，經檢察官提起公訴（110年度偵字第811
2號），本院判決如下：
    主  文
蕭正皓犯竊盜罪，處拘役貳拾日，如易科罰金，以新臺幣壹仟元
折算壹日；又犯妨害公務執行罪，處拘役肆拾日，如易科罰金，
以新臺幣壹仟元折算壹日。應執行拘役伍拾日，如易科罰金，以
新臺幣壹仟元折算壹日。
未扣案犯罪所得新臺幣壹佰陸拾肆元沒收，於全部或一部不能沒
收或不宜執行沒收時，追徵其價額。
    事  實
一、蕭正皓於民國110年1月20日下午1時56分許，進入陳江奉里
    位於桃園市○鎮區○○路○○0段00巷00號之雜貨店，要求借用電
    話，陳江奉里同意借用後，即行離開座位，走至靠近屋內廚
    房處觀看，蕭正皓見電話旁抽屜內之金錢，竟意圖為自己不
    法之所有，未得陳江奉里同意，拿取抽屜內新臺幣（下同）
    200元後旋即逃逸，陳江奉里追至門口見蕭正皓已遠去，無
    力追逐，遂報警處理，嗣桃園市政府警察局平鎮分局平鎮派
    出所員警據報前往處理，調閱案發地點監視錄影畫面，循線
    於同日下午3時50分許，前往桃園市○鎮區○○路○○0段000巷00
    弄00號5樓查緝蕭正皓，蕭正皓見制服員警上門盤查，明知
    員警正執行公務之際，竟基於妨害公務之犯意，打開門並手
    持畚箕攻擊執勤員警陳元富，致員警陳元富受有左側食指挫
    擦傷之傷害（傷害部分未具告訴），而遭當場逮捕，並扣得
    花用後餘款36元。
二、案經桃園市政府警察局平鎮分局報告臺灣桃園地方檢察署檢
    察官偵查起訴。
    理  由
壹、程序部分：
一、本院以下所引用被告蕭正皓以外之人於審判外之陳述，檢察
    官及被告於本院準備程序及審判期日中，均同意有證據能力
    或未對於其證據能力聲明異議（見審易卷第97頁，本院卷第
    61至63頁），而視為同意該等證據具有證據能力，且本院審
    酌各該證據資料製作時之情況，亦無違法不當或證明力明顯
    過低之瑕疵，以之作為證據應屬適當，依刑事訴訟法第159 
    條之5 規定，認該等證據均具證據能力。
二、至於本判決所引用之非供述證據部分，與本案均有關聯性，
    亦無證據證明係實施刑事訴訟程序之公務員以不法方式所取
    得，依刑事訴訟法第158 條之4 之反面解釋，當有證據能力
    ，本院復於審理時，提示並告以要旨，使檢察官及被告充分
    表示意見，自得為證據使用。
貳、實體部分：
一、訊據被告蕭正皓固不否認有拿取陳江奉里抽屜內200元，且
    於警察敲門時，有拿掃把揮之事實，惟矢口否認有何竊盜、
    妨害公務之犯行，辯稱：陳江奉里抽屜內200元是我爸爸給
    我的生活費，且不知當時敲門的人是警察云云。經查：
（一）據證人陳江奉里於警詢證稱：110年1月20日13時56分許，
      在桃園市○鎮區○○路○○○段00巷00號，我開的雜貨店内，我
      前鄰居蕭正皓進來雜貨店内向我借電話，我答應讓他打，
      結果他直接徒手用右手搶我電話旁放零錢的抽屜，用右手
      搶了一大把零錢，我當下立刻質問他為什麼要搶我的錢，
      他只回我：「你去報警阿，你去報警阿」，蕭正結就立刻
      往門外快走，我就追上去，但因為我腳不好追不到，所以
      就先打電話報警，遭搶走金額為200左右，實際金額不太
      清楚等語（見偵字卷第43頁至第45頁）；於偵訊中具結證
      稱：被告是我前鄰居，他父親住在我家附近，被告已經搬
      出去租屋了，但是他每天回來找他爸爸要200塊吃飯，他
      爸爸以前會打電話給我要我先給他錢吃飯，他爸事後會還
      我錢，但後來我覺得很煩就沒有再這樣做，叫他爸自己處
      理，110年1月20日下午1時56分許，他說電話借他，我本
      來坐在椅子上，我就往裡面走到59頁上方照片的冰箱再往
      裡面靠近廚房的位置，我遠遠的看著他，他就走進我桌子
      ，拉開抽屜，錢抓著一把就跑掉，我追出去，我追到門口
      ，我跑不動就沒追，我就報警等語（偵字卷第83頁至第84
      頁）；於本院審理時復具結證稱：110年1月20日下午，被
      告向我借電話，我就走到冰箱那邊去，但被告沒有拿話筒
      起來打電話，打開抽屜，錢拿就走了，我追不到他，他們
      剛搬來時，被告每天都跟他爸爸要200元，因為被告的爸
      爸在上班，他爸爸就打電話給我說因為他上班不方便，所
      以先給他兒子200元，等下班後就會還我，我有同意，然
      後做過一陣子，我說那麼麻煩所以他爸爸之後再拜託我時
      ，我就跟他爸爸講說我不要了，就停掉了，但之後約1、2
      年前，他爸爸又說要我給被告賒帳200元內，店內東西可
      以給他拿，後來他爸爸來跟我結完帳後，我就跟他爸爸說
      不要了、麻煩死了，然後我們好幾年就沒有來往了，直到
      案發那天，被告才來搶我錢，並沒有被告的爸爸先把錢放
      在我這邊，然後再由被告來我這邊拿錢的情形，都是我先
      拿錢給被告，之後他再來還錢等語（見本院卷第43頁至第
      49頁），是被告取抽屜內200元，顯未證人陳江奉里同意
      ，且有桃園市政府警察局平鎮分局扣押筆錄、扣押物品目
      錄表、贓物認領保管單、刑案現場照片、監視器翻拍照片
      在卷可參（見偵字卷第47頁至第55頁、第59頁至第61頁、
      第67頁至第69頁），且被告亦不否認有取抽屜內200元之
      事實，是前開事實，首堪認定。
（二）被告未得證人陳江奉里同意，逕自取抽屜內200元，其主
      觀顯具有不法所有意圖，甚為明灼，被告雖辯稱：陳江奉
      里抽屜內200元是我爸爸給我的生活費云云，惟據證人陳
      江奉里前開證述可知，被告父親固曾委託證人陳江奉里，
      先借200元與被告，或先讓被告購買200元商品，之後被告
      父親再與證人陳江奉里結算，然因證人陳江奉里認為很麻
      煩，而拒絕再借或讓被告賒帳，是證人陳江奉里已未再借
      錢與被告或讓被告賒帳；且被告父親亦從未先將錢交與證
      人陳江奉里，請證人陳江奉里轉交與被告之情，是被告辯
      稱：陳江奉里抽屜內200元是我爸爸給我的生活費云云，
      顯為事後卸責之詞，不足採信。
（三）據證人即員警陳元富於本院審理時具結證稱：110年時任
      職平鎮分局平鎮派出所，職稱為警員，110年1月20日下午
      ，有跟所長姜國襄前往桃園市○鎮區○○路○○0段000巷00弄0
      0號5樓，當時我有穿制服，案件發生後，我們調監視器，
      發現被告往南勢這裡過來，同事在南勢的262巷16弄25號
      有看到他進去，我們就過去那一棟，一層一層找，有喊被
      告名字蕭正皓，且說是派出所，之後在5樓的租屋處門口
      ，門口裡面有人在叫囂，然後被告突然開門衝出來，都沒
      有跟我們對話到，就拿畚箕攻擊我，我就用左手擋，把畚
      箕搶下來，我和所長把被告壓在牆壁那邊，之後同事就過
      來了，之後有去驗傷等語（見本院卷第49頁至第56頁）；
      證人即平鎮派出所所長姜國襄於本院審理時具結證稱：11
      0年任職平鎮分局平鎮派出所，職稱為警務員兼所長，110
      年1月20日下午，有前往桃園市○鎮區○○路○○0段000巷00弄
      00號5樓，我自己騎警用摩托車前往，當時有穿著制服，
      因為民眾報案有發生搶奪案，經調監視器搶嫌經過南勢國
      小附近，正好員警見到搶嫌進入262巷這個社區，調閱監
      視器看裡面那個人就知道是蕭正皓，樓下有叫蕭正皓的名
      字，在樓上也一層一層去按電鈴去問有沒有蕭正皓這個人
      ，後來有到這棟樓五樓的門口，陳元富在我旁邊，被告出
      來就拿著門口裡面的掃把還是畚箕對著警員陳元富攻擊，
      當時我們是嚇一跳，因為被告是突然間開門，後來有把被
      告手上拿的東西搶下來，我有看到陳元富稍微有一點擦傷
      紅紅的情形，稍微擦到一點點，但我也忘了是什麼身體部
      位受傷等語（見本院卷第56頁至第61頁），是被告於警員
      在門口喊叫其名字，並表示為派出所，卻仍持畚箕開門，
      未有任何對話下，即以畚箕攻擊身穿警員制服之警員陳元
      富，造成警員陳元富左手食指挫擦傷等情，業據證人陳元
      富、姜國襄證述明確，且有職務報告、陽明醫院診斷證明
      書、刑案現場照片等在卷可參（見偵字卷第17頁、第57頁
      、第63頁至第65頁），是前開事實，亦堪認定。被告於警
      員陳元富、姜國襄偵辦其竊取證人陳江奉里財物之案件，
      見渠等身穿警員制服，仍以畚箕攻擊警員陳元富，其主觀
      上顯具有妨害公務之犯意，顯無疑義，被告空言辯稱：不
      知當時敲門的人是警察云云，亦為圖飾卸責之詞，不足採
      信。
（四）綜上所述，被告所辯為事後卸責之詞，均不足採信，本案
      事證明確，被告犯行洵堪認定，應依法論罪科刑。
二、論罪科刑：
（一）按行為後法律有變更者，適用行為時之法律。但行為後之
      法律有利於行為人者，適用最有利於行為人之法律，刑法
      第2條第1項定有明文。查被告行為後，刑法第135條第1項
      先於108年12月25日修正公布，並於108年12月27日生效，
      修正前刑法第135條第1項原規定：「對於公務員依法執行
      職務時，施強暴脅迫者，處3年以下有期徒刑、拘役或3百
      元以下罰金。」、並依刑法施行法第1條之1第2項本文規
      定將罰金數額修正提高30倍，換算為新臺幣3千元，該次
      修正後刑法第135條第1項僅將罰金刑刑度明文修正為「9
      千元以下」，新舊法處罰之輕重相同，故無比較適用之問
      題，非刑法第2條第1項所指之法律有變更。嗣刑法第135
      條第1項又於110年1月20日修正公布，並於110年1月22日
      生效，修正後則規定：「對於公務員依法執行職務時，施
      強暴脅迫者，處3年以下有期徒刑、拘役或30萬元以下罰
      金。」，是上開條文修正後，法定刑度已較修正前提高，
      比較新舊法之結果，行為時之舊法對被告較為有利，自應
      適用修正前刑法第135條第1項規定論罪科刑。
（二）核被告所為，係犯修正前刑法第135條第1項之妨害公務執
      行罪、刑法第320條第1項之竊盜罪。被告上開所犯竊盜罪
      及妨害公務執行罪，犯意各別，行為互異，應分論併罰。
（三）爰審酌被告不思依循正當途徑獲取所需，竟冀望不勞而獲
      ，竊取他人財物，造成他人財產損失，且於法警執行職務
      之際，持畚箕攻擊警員，漠視國家公權力之存在，影響公
      權力之執行，且犯罪後否認犯行，迄今未賠償被害人之損
      害，犯後態度難稱良好，兼衡其犯罪之動機、目的、手段
      、情節、竊取財物之價值，暨於警詢自陳自由業，高職肄
      業之智識程度、家庭經濟狀況勉持之生活狀況等一切情狀
      ，分別量處如主文所示之刑，並均諭知易科罰金之折算標
      準，並定其應執行刑暨諭知易科罰金之折算標準，以資懲
      儆。
三、被告竊得之200元，僅返還被害人36元，有贓物認領保管單
    在卷可考（見偵字卷第55頁），是被告之犯罪所得為164元
    ，因未扣案，應依刑法第38條之1第1項、第3項規定，宣告
    沒收之，且於全部或一部不能沒收或不宜執行沒收時，追徵
    其價額。
據上論斷，應依刑事訴訟法第299 條第1 項前段，判決如主文。
本案經檢察官吳佳美提起公訴，經檢察官黃鈺斐到庭執行職務。
中　　華　　民　　國　　111 　年　　8 　　月　　22　　日
                  刑事第六庭        法  官  何宇宸
以上正本證明與原本無異。
如不服本判決應於收受判決後20日內向本院提出上訴書狀，並應敘述具體理由。其未敘述上訴理由者，應於上訴期間屆滿後20日內向本院補提理由書(均須按他造當事人之人數附繕本)「切勿逕送上級法院」。 　　　　　　　　　　　　　　　　　　
                                    書記官  趙于萱
中　　華　　民　　國　　111 　年　　8 　　月　　23　　日
附錄本案論罪科刑法條：
修正前刑法第135條第1項　　
對於公務員依法執行職務時，施強暴脅迫者，處三年以下有期徒
刑、拘役或300元以下罰金
刑法第320條第1項
意圖為自己或第三人不法之所有，而竊取他人之動產者，為竊盜
罪，處五年以下有期徒刑、拘役或五十萬元以下罰金。